【裁判字號】    97,交聲,731
【裁判日期】    970630
【裁判案由】    聲明異議
【裁判全文】
臺灣彰化地方法院交通事件裁定        97年度交聲字第731 號
移送機關即
原處分機關  交通部公路總局臺中區監理所彰化監理站
異  議  人
即受處分人  丙○○
上列受處分人因違反道路交通管理處罰條例案件，對於交通部公
路總局臺中區監理所彰化監理站中華民國97年5 月6 日所為之處
分（原處分案號：彰監四字第裁64-GE0000000號）聲明異議，本
院裁定如下：
    主      文
原處分關於裁處罰鍰新臺幣壹萬零捌佰元部分撤銷。
前項撤銷部分，丙○○不罰。
    理      由
一、按道路交通管理處罰條例第3 條第8 款規定：本條例之車輛
    ，係指在道路上以原動機行駛之汽車（包括機器腳踏車）或
    以人力、獸力行駛之車輛。次按汽車報廢，應填具異動登記
    書，向公路監理機關辦理報廢登記，並同時將牌照繳還，道
    路交通安全規則第30條第1 項訂有明文。再按汽車所有人報
    廢登記之汽車仍行駛者，處3,600 元以上10, 800 元以下罰
    鍰，並禁止其行駛，且將車輛沒入，道路交通管理處罰條例
    第12條第1 項第9 款、第2 項固分別定有明文。然本條例之
    處罰，受舉發違反道路交通管理事件之受處罰人，認為受舉
    發之違規行為應歸責他人者，應於舉發違反道路交通管理事
    件通知單應到案日期前，檢附相關證據及足資辨識、通知應
    歸責人之證明文件，向處罰機關告知應歸責人，處罰機關應
    即另行通知應歸責人到案依法處理。逾期未依規定辦理者，
    仍依本條例各該違反條款規定處罰，道路交通管理處罰條例
    第85條第1 項、違反道路交通管理事件統一裁罰基準及處理
    細則第36條亦有明定。
二、另案法院受理交通事件，準用刑事訴訟法之規定，道路交通
    管理處罰條例第89條前段亦有明文，而參諸最高法院76年臺
    上字第4986號判例意旨所示，所謂認定犯罪事實之積極證據
    ，係指適合於被告犯罪事實之認定之積極證據而言，雖不以
    直接證據為限，間接證據亦包括在內；然而無論直接或間接
    證據，其為訴訟上之證明，須於通常一般之人均不致有所懷
    疑，而得確信其為真實之程度者，始得據為有罪之認定，倘
    其證明尚未達到此一程度，而有合理之懷疑存在時，致使無
    從形成有罪之確信，根據「罪證有疑，利於被告」之證據法
    則，即不得遽為不利被告之認定。是法院於審理受處分人違
    反道路交通管理處罰條例案件，當踐行完畢調查證據之程序
    後，為事實之認定時，如就原處分機關所認定之受處分人違
    規之事實仍有合理之懷疑，即應依訴訟上之待證事實「倘有
    懷疑，則從被告之利益作解釋」之證據法則，為有利於受處
    分人之認定。復按交通法庭認為聲明異議有理由或聲明異議
    雖無理由而原處分不當或違法者，應以裁定將原處分經聲明
    異議部分撤銷，並自為裁定，此道路交通案件處理辦法第20
    條前段亦定有明文。
三、原處分機關處分意旨略以：駕駛人乙○○騎乘異議人即受處
    分人（下稱受處分人）丙○○所有之車牌號碼KNV-125 號重
    型機車，於民國（下同）97年1 月31日下午4 時38分許，行
    經臺中市○○路、英才路口處，有「報廢登記之車輛仍行駛
    」之違規行為，爰依道路交通管理處罰條例第12條第1 項第
    9 款之規定，裁處受處分人10,800元，並依同條第2 項之規
    定沒入車輛，於法應無不合。
四、聲明異議意旨略以：受處分人丙○○所有之車牌號碼KNV-12
    5 號重型機車，已於多年前遭竊，然因受處分人家族龐大，
    擁有之機車數量眾多，故遲未發現該車遭竊之情，而未報案
    ，迨於96年間接獲該車違反道路交通管理事件之舉發通知單
    ，始知遭竊一事，考量該車已有10多年之車齡，乃決定仍不
    予報案，而委託友人甲○○繳清該車所有違規罰緩後，辦理
    報廢事宜，當時因該車車牌、行照一併遺失，無法繳回監理
    機關，友人甲○○並代為簽署車輛報廢之切結書，惟上開報
    廢之車輛卻於97年1 月31日下午遭他人騎乘，為警開立「報
    廢登記之車輛仍行駛」之違規通知單、沒入該重型機車，並
    要求其繳納前開舉發違規之罰緩，受處分人實有不服，爰依
    法聲明異議等語。
五、經查：
（一）本件駕駛人乙○○騎乘上開車牌號碼KNV-125 號重型機車
      ，於97年1 月31日下午4 時38分許，行經臺中市○○路、
      英才路口處，因「報廢登記之車輛仍行駛」之違規行為，
      為臺中市警察局第二分局文正派出所員警掣單舉發，且收
      受通知聯者簽章處亦有駕駛人乙○○之簽名，嗣經原處分
      機關依道路交通管理處罰條例第12條第1 項第9 款之規定
      ，裁處受處分人10,800元，並依同條第2 項之規定沒入車
      輛，此有臺中市警察局97年1 月31日中市警交字第GE0000
      000 號舉發違反道路交通管理事件通知單、交通部公路總
      局臺中監理所彰化監理站違反道路交通管理事件裁決書各
      1 紙附卷可憑（見本院97年度交聲字第731 號卷第6 、7
      頁），是受處分人所稱該重型機車遭他人行駛，應堪採信
      。
（二）又證人即汽車代檢場人員甲○○到庭證稱：「（問：該部
      機車現在在何處？）該部機車據受處分人告訴我在很久以
      前就不見了，是在辦本件機車報廢之前跟我講的，我是在
      96 年8月2 日幫受處分人辦理該部機車報廢事宜」、「（
      問：你當初辦理報廢的程序是如何辦理？）我是拿丙○○
      的身分證、印章，去監理站填寫切結書後，機車就可以報
      廢了，因為丙○○該部機車已經超過10年了，又理論上應
      該要將車牌交回去，但是因為丙○○的機車已經找不到了
      ，所以才沒有繳回」、「（問：依照卷附的資料機車異動
      登記書上面有勾補行照？）依法律規定是要繳回行照，但
      是當時丙○○的行照不見了，所以我去辦理時並沒有繳回
      ，但是事後我與丙○○也沒有去補行照，因為行照就是不
      見了」等語（見本院97年度交聲字第731 號卷第32-33 頁
      ），核與受處分人聲明異議之意旨相符，並有汽（機）車
      各項異動登記書、96年8 月2 日證人所簽立之切結書各1
      紙附卷可參（見本院97年度交聲字第731 號卷第28、29頁
      ），衡情證人甲○○應無甘冒偽證罪刑責，故為不實證述
      之理，足見受處分人確有因機車遺失，而委託證人代辦前
      開機車報廢、行照遺失而簽立切結書等事宜無訛。
（三）再本件違規舉發通知單業已載明違規駕駛人為乙○○及其
      性別、地址、出生年月日、身分證統一編號等年籍資料，
      並由其簽收在案，有該舉發通知單1 紙在卷可稽（見本院
      97年度交聲字第731 號卷第6 頁）。則原處分機關早已知
      悉本件應歸責之違規駕駛人為乙○○，即無不能依前揭違
      反道路交通管理處罰條例第85條第1 項及違反道路交通管
      理事件統一裁罰基準及處理細則第36條規定另行通知該違
      規駕駛人到案依法處理之情形。此外，復查尚無任何積極
      證據可資證明受處分人有何違規之情事，原處分機關遽以
      其為車輛所有人加以處罰，即難認為允當。是本件異議為
      有理由，應將原處分有關裁處受處分人罰鍰10,800元部分
      撤銷，並就撤銷部分為不罰之諭知；至於沒入車輛之處分
      ，因罰鍰與沒入之行政管制目的不同，且依據道路交通管
      理處罰條例第12條第2 項前段、第85條第3 項規定，報廢
      登記之車輛仍行駛者，不問屬於受處罰人與否，均沒入之
      ，是以原處分機關裁處沒入前開車輛部分，於法有據，而
      異議人亦未就此部分聲明異議，自毋庸另就此部分為駁回
      之諭知。
六、另乙○○駕駛報廢登記之重型機車，在前揭時、地違規行駛
    為警舉發乙節，自應由原處分機關或其他有權處分之機關依
    法裁處，附此敘明。
七、據上論斷，應依道路交通管理處罰條例第87條第2 項、道路
    交通案件處理辦法第20條前段，裁定如主文。
中    華    民    國    97    年    6     月    30    日
                          交通法庭    法  官  林秉暉
以上正本證明與原本無異。
如不服本裁定，應於裁定送達後5 日內向本院提出抗告狀 (須附
繕本)。
中    華    民    國    97    年    7     月    3     日
                                      書記官  梁高賓


司法院資訊處製作；財團法人民間司法改革基金會備份。
